【裁判字號】    95,交易,255
【裁判日期】    950630
【裁判案由】    過失致死
【裁判全文】
臺灣板橋地方法院刑事判決             95年度交易字第255號
公  訴  人  臺灣板橋地方法院檢察署檢察官
被      告  乙○○
上列被告因過失致死案件，經檢察官提起公訴（95年度偵字第69
56號、12995 號），被告於準備程序中為有罪之陳述，經本院合
議庭裁定由受命法官進行簡式審判程序獨任審理，本院判決如下
：
    主  文
乙○○因過失致人於死，處有期徒刑陸月，如易科罰金，以佰
元折算壹日。緩刑肆年。
    事  實
一、乙○○考領有普通小型車之駕駛執照，於民國九十五年三月
    十六日凌晨三時許，駕駛車牌號碼Z5-3353 號自用小客車搭
    載蔡佳穎、簡千惠、鍾莉萍、李岳勳等人，沿臺北縣三重市
    ○○路往臺北縣新莊市方向行駛，行經臺北縣三重市○○路
    與集成路口時，原應注意汽車行駛時，應注意在市區道路行
    駛之限速為時速五十公里，並應注意車前狀況，並隨時採取
    必要之安全措施，而當時天氣晴朗，雖屬夜間但有照明，為
    視距良好、道路乾燥、無缺陷、無障礙物之柏油道路，並無
    不能注意之情事，詎乙○○竟疏於注意車前狀況，且違規超
    速行駛，適有甲○○酒後騎乘車牌號碼LN5-179 號重型機車
    ，自對向車道迴轉欲往臺北縣新莊市方向行駛，乙○○所駕
    自用小客車之左前車頭因而擦撞甲○○所騎乘機車之右側車
    身，致甲○○人車倒地，經送醫急救後，仍於同年三月十六
    日下午四時許因顱內出血併腦水腫致神經性休克而不治死亡
    。乙○○於肇事後，於未被有偵查犯罪職權之機關或公務員
    發覺前，即向前來現場處理之員警坦承其為駕車肇事之人而
    自首犯罪，嗣並接受裁判。
二、案經甲○○之母丙○○訴由臺北縣政府警察局三重分局移送
    臺灣板橋地方法院檢察署檢察官偵查起訴。
    理  由
一、按除被告所犯為死刑、無期徒刑、最輕本刑為三年以上有期
    徒刑之罪或高等法院管轄第一審案件者外，於第一次審判期
    日前之準備程序進行中，被告先就被訴事實為有罪之陳述時
    ，審判長得告知被告簡式審判程序之旨，並聽取當事人、代
    理人、辯護人及輔佐人之意見後，裁定進行簡式審判程序，
    刑事訴訟法第二百七十三條之一第一項定有明文。經核本件
    被告乙○○所犯係死刑、無期徒刑、最輕本刑為三年以上有
    期徒刑以外之罪，其於準備程序中就被訴事實為有罪之陳述
    ，經法官告知簡式審判程序之旨，並聽取公訴人及被告之意
    見後，本院合議庭認宜進行簡式審判程序，爰依首揭規定合
    議裁定由受命法官獨任進行簡式審判程序，合先敘明。
二、訊之被告乙○○對於上揭時地因過失肇事致被害人甲○○死
    亡之事實坦認不諱（見本院卷第二一頁），核與被害人家屬
    丙○○於警詢及偵查中指訴之情節相符，並有道路交通事故
    現場圖、道路交通事故調查報告表(一)(二)各一紙暨事故現場蒐
    證相片三十六幀附卷可資佐證。而被害人甲○○確因本件車
    禍而人車倒地，經送醫急救後，仍於同年三月十六日下午四
    時許因顱內出血併腦水腫致神經性休克而不治死亡之事實，
    業經臺灣板橋地方法院檢察署檢察官督同法醫師相驗屬實，
    並製有法醫驗斷書、勘驗筆錄及相驗屍體證明書等件附卷可
    稽。
三、按行車速度，依速限標誌或標線之規定，無標誌或標線者，
    應行車時速不得超過五○公里。但在未劃設車道線、行車分
    向線之道路，或設有快慢車道分隔線之慢車道，時速不得超
    過四○公里；且駕駛人應注意車前狀況，並隨時採取必要之
    安全措施，道路交通安全規則第九十三條第一項第一款、第
    九十四條第三項分別定有明文。被告係考領有普通小型車駕
    照之駕駛人，已據被告於警詢時陳明在卷，其對於上開規定
    理應知之甚詳，且依當時之現場情況及其智識能力復無不能
    注意之情事，詎被告駕車行經上開路口，竟疏未注意車前狀
    況及依速限行駛，致擦撞被害人甲○○之機車使其人車倒地
    而肇事，其有過失甚明。再參以本件車禍肇事原因，經送台
    灣省台北縣區車輛行車事故鑑定委員會鑑定結果，亦認被告
    乙○○駕駛自用小客車，嚴重超速且未注意車前狀況為肇事
    原因等情，有該委員會九十五年四月二十六日北縣鑑字第09
    55180443號函所附之鑑定意見書一件在卷可憑。而被害人甲○○確因本件車禍受有傷害，經送醫急救後仍不治死亡之事
    實，已如前述，則被告之過失犯行與被害人甲○○之死亡結
    果間，顯具有相當之因果關係。至被害人甲○○雖有酒後駕
    車之事實，而被害人甲○○於上開時地之酒精濃度高達每公
    升一點零七毫克一節，雖有被害人甲○○之財團法人台北病
    理中心檢驗報告單一紙附卷可參，然縱被害人甲○○酒後駛
    車對於本件車禍之發生，亦同有過失，惟仍不得解免被告過
    失責任之認定，附此敘明。綜上，本案事證明確，被告犯行
    堪予認定。
四、核被告所為，係犯刑法第二百七十六條第一項之過失致人於
    死罪。又被告於肇事後於未被有偵查犯罪職權之機關或公務
    員發覺前，向前來現場處理尚不知何人肇事之警員坦承其為
    肇事之人等情，有臺北縣政府警察局三重分局交通分隊道路
    交通事故肇事人自首情形記錄表一件附卷可稽，係對於未發
    覺之罪自首而接受裁判，被告所為合於刑法第六十二條前段
    規定，應依法減輕其刑。爰審酌被告駕駛汽車，本應謹慎注
    意遵守交通規則，以維自身及其他參與道路交通者之安全，
    其於駕車行經路口時竟疏未注意依速限行駛及車前狀況，致
    擦撞被害人之機車，過失肇事致被害人死亡，使被害人之家
    屬遭受重大之精神上痛苦，惟考量被告於犯後已坦承犯行，
    且於事後已與被害人家屬成立調解，並賠償被害人家屬，此
    據被害人甲○○之母丙○○於偵查中陳明在卷，顯見被告犯
    後確有悔意，且被害人當時亦有酒後騎車等一切情狀，量處
    如主文所示之刑，並諭知易科罰金之折算標準。末查，被告
    前未曾受任何有期徒刑以上刑之宣告，有臺灣高等法院被告
    前案紀錄表在卷可按，其因一時疏失，致罹刑章，告訴人丙○○並已表明願意原諒被告（見九十五年度偵字第六九五六
    號偵查卷第八十頁），被告經此偵審程序及科刑之教訓後，
    當知所警惕，本院綜核上情，認對被告所宣告之自由刑以暫
    不執行為當，爰併予宣告緩刑四年，用啟自新。
據上論斷，應依刑事訴訟法第二百七十三條之一第一項、第二百
九十九條第一項前段，刑法第二百七十六條第一項、第六十二條
前段、第四十一條第一項前段、第七十四條第一款，罰金罰鍰提
高標準條例第一條前段、第二條，判決如主文。
本案經檢察官林俊儀到庭執行職務。
中    華    民    國    95    年    6     月    30    日
                  刑事第五庭    法  官   李麗珠
以上證明與原本無異。
如不服本判決，應於判決送達後10日內，向本院提出上訴狀。
                                書記官   王麗雯
中    華    民    國    95    年    6     月    30    日
附錄本案判決論罪科刑法條：
刑法第276條
  因過失致人於死者，處2 年以下有期徒刑、拘役或2 千元以下
  罰金。
  從事業務之人，因業務上之過失犯前項之罪者，處5 年以下有
  期徒刑或拘役，得併科3 千元以下罰金。


司法院資訊處製作；財團法人民間司法改革基金會備份。
